臺灣花蓮地方法院刑事判決　　　　　　　　　　　　　九十一年度易字第一二五號
　　公　訴　人　臺灣花蓮地方法院檢察署檢察官
　　被　　　告　丙○○
右列被告因贓物案件，經檢察官提起公訴（九十一年度偵字第六七０號），本院判決
如左：
    主  文
丙○○無罪。
    理  由
一、公訴意旨略以：被告丙○○明知年籍不詳綽號「小凱」之男子，於民國九十年七
    月底某日，在花蓮市火車站前，向其兜售之易利信行動電話一支，係屬來源不明
    之贓物，仍以新台幣（下同）二千元之價格，向其買受，再轉贈予不知情之丙○
    ○之妹林美珠使用，嗣於九十一年二月二十七日十五時，為警循線查獲，惟該行
    動電話業遭林美珠遺失，因認被告涉嫌刑法第三百四十九條第二項之故買贓物罪
    嫌云云。
二、訊據被告丙○○固承認於起訴書所載之時、地，以二千元之代價向綽號「小凱」
    之男子購買易利信廠牌之Ｔ二八中古手機一支之事實，惟否認有何故買贓物之犯
    行，辯稱：他向小凱購買時，並不知道手機是贓物，且他向小凱購買時，只有一
    個電池，沒有充電器，話機也磨損得蠻厲害的等語。本件公訴人認被告涉嫌故買
    贓物罪嫌，係以告訴人乙○○○於警訊中稱：該行動電話於九十年六月七日凌晨
    在其住所失竊的，該行動電話價值七千五百元，係其女兒申請門號，正確申請門
    號之時間不確定，但已知使用多年等語，而認被告購得手機之價格顯低於市價甚
    多，以及被告係向年籍不詳之男子購買，且非在販賣行動電話之商店購買，復未
    查探該行動電話之來源，或登記出售者之姓名地址，以供日後發生糾紛時追索之
    用，顯與常情有違等事證，為其論罪之依據。
三、按犯罪事實應依證據認定之，無證據不得推定其犯罪事實；又不能證明被告犯罪
    者，應諭知被告無罪之判決，刑事訴訟法第一百五十四條、第三百零一條第一項
    分別定有明文。又事實之認定，應憑證據，如未能發現相當證據，或證據不足以
    證明，自不能以推測或擬制之方法，為裁判基礎（最高法院四十年台上字第八六
    號判例參照）。再者，認定不利於被告之事實，須依積極證據，苟積極證據不足
    為不利於被告事實認定時，即應為有利於被告之認定，更不必有何有利之證據（
    最高法院三十年上字第八一六號判例）；而所謂「積極證據足以為不利被告事實
    之認定」係指據為訴訟上證明之全盤證據資料，在客觀上已達於通常一般之人均
    不致於有所懷疑，而得確信被告確曾犯罪之程度，若未達到此一程度，而有合理
    懷疑之存在時，即無從為有罪之認定（最高法院七十六年台上字第四九八六號判
    例）。又按故買贓物罪之成立，以有直接故意或間接故買為要件，即行為知悉為
    贓物，而仍予購買始足當之。本院經查：
（一）本案被告以二千元所購買之易利信Ｔ二八型手機，在本案查獲前即已滅失，已
      據實際使用人林美珠到庭證述屬實，而該支手機既未扣案，實無從得知，被告
      購買時該手機時之九十年七月底時，該支手機折舊程度為何？機件是否有完好
      ？是否曾經泡水等手機既存現況，以及了解該支手機，究係何年出廠，折舊情
      形為何？並無法判斷其正確價值。況本院就本案被告所購買之易利信Ｔ二八型
      手機，在九十年一月間之新品價格及在九十年七月之中古價格請花蓮縣電器商
      業同業公會予以鑑定價格結果認：通訊器材日新月異，易利信Ｔ二八型行動電
      話手機是很早的機型，在該手機之附件、配備、全配、簡配、充電器、皮套等
      是否齊全，手機是否有問題，是否有泡水、是否曾經摔機等均不明確，致無法
      鑑定等情，亦有花蓮縣電器商業同業公會九十一年九月五日花電公亮字第鑑字
      第九一０三號函在本院卷可佐，則在本案之手機未扣案之情形，既無從依手機
      之現況，以判斷之價值，自無法單純以價格之高低即認定被告有購買贓物之故
      意。
（二）而該支手機係被害人乙○○○之配偶朱火田以裕國土木包工業負責人名義，於
      九十年一月初所購買以一萬零五百元所購買（該價格包含手機、電池、充電器
      ），已據乙○○○及出售該只手機之漢聯通信有限公司負責人甲○○到庭證述
      屬實，並提出統一發票一紙為證，足證該手機距被告購買時，並非新品，而依
      證人甲○○所述：該Ｔ二八型手機在正常使用情況下，在使用七個月，如為正
      常折舊（包括配件），大概僅有四折價格（見本院九十一年五月六日及九月十
      六日訊問筆錄），基此，被告雖以二千元購買，在欠缺配件，及手機現況不明
      之情形下，實難認定被告所購買之價格是否顯然低於市價甚多，而遽認被告有
      故買贓物之認識。
（三）專售中古手機之鑑定人宏邦電訊有限公司之負責人丁○○到庭具結陳稱：該公
      司是專門買賣和批發行動話業務，他已經營六年該公司六年之久，他有代理Ｍ
      ＯＴＯＲＬＬＡ、易利易、ＮＯＫＩＡ、阿卡特、三松等目前市面上銷售之各
      廠牌手機，其圴有在經營，他從八十七年間「易利信Ｔ二八」型手機上市起就
      開始代理銷售到現在，該型手機在八十七年剛開始上市時，新品價格是二萬多
      元，但每個月都跌價，到八十九年十一月時，如果沒有搭配門號只要賣價超過
      四千元以上就會有利潤，而該型手機是在八十九年底就開始在市面流通的就是
      庫存貨，他在八十九年十月、十一間有三次買賣易利信Ｔ二八型中古手機的成
      交紀錄，其價格分別為三九九０元及二九九０元，在八十九年十一月間該型手
      機沒有搭配門號的價格為二九九０元或三九九０元加二千元就有利潤，就可以
      銷售了，如果在八十九年十一月間以新品手機之成交價四千元，半年間約會折
      舊一千五百元，這是我們這個行業的經驗等語（見本院九十一年九月三十日審
      理筆錄），並提出八十九年十月、十一月間分別以二九九０元及三九九０元出
      售該Ｔ二八型手機之統一發票（編號為ＣＴ00000000號、ＤＲ000
      00000號、00000000號）三紙作為出售價格之證明。則已難認被
      告在九十年七月底以二千元所購買，不含任何配備之Ｔ二八型手機，有何價格
      顯然偏低之情形，而認被告係知贓而故買之。
（四）再者，該出售手機之綽號「小凱」之男子，因不知其確實年籍，且未於警、偵
      訊時傳喚到案，並無得知該手機之來源，則該出售手機之人，是否悉該手機為
      盜贓物已有疑問，自不得僅以該男子並非販售手機之專賣店，即認為被告係知
      贓而故買之。
四、綜上所述，依現存之積極證據，就起訴意旨所指被告所涉故買贓物行為之待證事
    實，並無從認定被告對於所購買之手機有贓物之認識，或其以顯然低於市價甚多
    之價格購買來明不明之手機，而認其有購買贓物之故意，即應本諸罪疑惟輕之法
    則，自不得遽予推斷被告犯有故買贓物之犯行。此外，復查無其他積極證據足資
    證明被告有何故買贓物犯行，本件係屬不能證明被告犯罪，依據前述說明，自應
    對被告為無罪之諭知。
據上論斷，應依刑事訴訟法第三百零一條第一項，判決如主文。
中      華      民      國    九十一    年      十      月     十四     日
                              臺灣花蓮地方法院刑事庭
                                  法  官  吳  順  龍
右正本證明與原本無異。
如對本判決不服，應於送達後十日內，向本院提出上訴狀。（應抄附繕本）告訴人或
被害人如對於本判決不服者，應具備理由請求檢察官上訴，其上訴期間之計算係以檢
察官收受判決正本之日期為準。
                                  法院書記官
中      華      民      國    九十一    年      十      月     十四     日
